臺灣新北地方法院行政訴訟判決
                                      111年度交字第282號
原      告  唐亦宏
被      告  新北市政府交通事件裁決處
                    
代  表  人  李忠台（處長）
                    
訴訟代理人  黃曉妍律師

上列當事人間因交通裁決事件，原告不服被告民國111年4月15日
 新北裁催字第48-AY0000000號裁決，向本院提起行政訴訟，本
院判決如下：
    主  文
一、原告之訴駁回。
二、訴訟費用新臺幣300元由原告負擔。
    事實及理由
壹、程序方面：
    原告不服被告所為道路交通管理處罰條例第8條之裁決而提
    起撤銷訴訟，依行政訴訟法第237條之1，應適用交通裁決事
    件訴訟程序。本件因卷證資料已經明確，本院依同法第237 
    條之7規定，不經言詞辯論，直接裁判。
貳、實體方面：
一、爭訟概要：
　　緣原告於民國（下同）111年2月22日8時39分許，駕駛訴外
    人陳○萍所有之車牌號碼000-0000號自用小客貨車（下稱系
    爭車輛）而沿臺北市萬華區環河快速高架道路（環河快速高
    架道南向北往貴陽街方向)行駛時，因有「在前行車之右側
    超車」之違規事實，經民眾於同年月23日檢附行車紀錄器錄
    影資料向警察機關提出檢舉，嗣經臺北市政府警察局萬華分
    局華江派出所查證屬實，乃於111年3月3日填製臺北市政府
    警察局北市警交字第AY0000000號舉發違反道路交通管理事
    件通知單對系爭車輛之車主（即訴外人陳○萍）予以舉發，
    記載應到案日期為111年4月18日前，並於111年3月3日移送
    被告處理，原告於111年3月15日填具「新北市政府交通事件
    裁決處交通違規案件陳述書」到案陳述不服舉發，並於111
    年4月15日填製「違規移轉駕駛人申請書」而依道路交通管
    理處罰條例第85條第1項前段之規定辦理歸責實際駕駛人（
    即原告）事宜。嗣被告認原告駕駛系爭車輛而有「在前行車
    之右側超車」之違規事實，乃依道路交通管理處罰條例第47
    條第3款、第63條第1 項（第1款）、第85條第1項（前段）
    及違反道路交通管理事件統一裁罰基準表等規定，於111年4
    月15日以新北裁催字第48-AY0000000號違反道路交通管理事
    件裁決書（下稱原處分），裁處原告罰鍰新臺幣（下同）1,
    200元，並記違規點數1點。原告不服，遂提起本件行政訴訟
    。
二、原告起訴主張及聲明：
（一）主張要旨：
   1、就原檢舉理由，指稱本人自右側超車違規部分，環河快速
      道路之路幅不寬，一般車輛行駛時，車道兩邊距車身約50
      -60公分，且未設有路肩，而超車必然要具備有寬度和速
      度，舉發當天因有雨且塞車，亦可從檢舉照片比對出當時
      塞車狀況，根本沒有提速超車的可能，而右邊是下華江橋
      車輛匯入主車道的位置，也因為是匝道，本車才有足夠路
      寬自右方切入，且是慢速切入(因為塞車)，所以本案檢舉
      理由與事實不符，實屬惡意檢舉。
　 2、就萬華分局回覆理由提及超車未保持適當之間隔及未行至
      安全距離及行駛入原行路線，以及外車道應禮讓內車道車
      輛部分，本人申覆理由－當時塞車狀況，不允許有超車可
      能，且前方尚有其他車輛，所以超車的指控是惡意曲解強
      加，而當時本車的車位本來就在檢舉人車位前方，加上是
      塞車，本車又如何作禮讓動作，而後方也還有其他車輛，
      所以當下本車已經是在超前檢舉人車位的位置，且車頭位
      置也不允許我停下禮讓，所以對萬華分局的理由提出異議
      。
　 3、本人當天是駕車自華江橋引道下來，在塞車情況下自匝道
      緩慢的切入主車道，自前車與檢舉人間的空間切入並無違
      規狀況，且無超車的條件與事實，故主張本件為惡意舉發
      。
　 4、經檢視檢舉光碟，答辯狀敘述應與事實不符，當天是雨天
      且為上班塞車時間，應該沒有幾個人能在那種情形下，可
      以從這麼狹小路段自後方超車，再插入塞車中之車隊中，
      且我與檢舉人的事發地點應為引道末端，而非敘述中之匝
      道口。本案事發實際過程應為檢舉人與本人皆自板橋方向
      下橋，在華江橋引道中，檢舉人車位於本人前方，在下橋
      後，檢舉人先在槽化線末端即切入主車道，而本人則繼續
      前行，於引道末端才切入主車道，變成本人的車反而在檢
      舉人的前面，這樣的行駛狀況，應不符所謂的右側超車。
（二）聲明：原處分撤銷。
三、被告答辯及聲明：
（一）答辯要旨：
   1、依據本件檢舉影像(「000000000000000000000.mp4」，畫
      面時間：08：38：57至08：39：21)，於畫面時間08：38
      ：57至08：38：58處，可見右方閘道口分別掛有白底畫有
      紅色叉叉並標註「7-9(例假日除外)」之字樣、直式紅底
      白字紀載「7-9(例假日例外)匝道封閉」字樣之標牌，並
      於匝道入口擺放三角錐，可知當時右側匝道應為封閉狀態
      ，原告所述當時係自匝道切入主車道等語顯與事實不符，
      有影像截圖可資對照，就此，可合理判斷原告當時行向應
      為自華江橋引道下橋後，一路直行於檢舉人車輛後方，並
      非其所指自匝道口匯入主線車道。
   2、而於上述檢舉影像中，可見檢舉人一路均行駛於最右側車
      道，於08：39：14至08：39：21處，原告駕駛系爭車輛自
      檢舉人車輛右側出現，並於檢舉人車輛前方減速並打左側
      方向燈，隨後向左切進檢舉人車輛前方，核其行為係屬同
      一車道上之後行車超越前行車之情形，當然屬「超車」行
      為，自應依道路交通安全規則之規定，於超越時應顯示左
      側方向燈並於前車左側保持半公尺以上間隔超過，行至安
      全距離後，再顯示右方向燈駛入原行路線，然原告逕自從
      檢舉人右側直行後隨即向左插入檢舉人車輛前方，其超車
      行為顯違反道路交通安全規則第101條第1項第5款之規定
      ，亦該當道路交通管理處罰條例第47條第3款駕駛人超車
      時「在前行車之右側超車」之違規態樣，被告據此作成本
      件裁罰處分，並無違誤。
   3、再者，原告既為合法考領汽車駕駛執照之人，有駕駛人基
      本資料為憑，其對上述規定應知之甚詳，並應確實遵守。
      是原告前揭所述，無非單方所執之詞，委無足取。
   4、綜上所述，被告依法裁處，應無違誤，原告之訴為無理由
      。
（二）聲明：原告之訴駁回。
四、爭點：
　　原告以其於斯時駕駛系爭車輛而並無「超車」之行為，乃否
    認違規，是否可採？　　
五、本院的判斷：
（一）前提事實：
　　　爭訟概要欄所載之事實，除原告以如「爭點」欄所示而否
      認違規外，其餘事實業據原告於起訴狀所不爭執，且有舉
      發違反道路交通管理事件通知單影本1紙、違規歷史資料
      查詢報表影本1紙、新北市政府交通事件裁決處交通違規
      案件陳述書影本1紙、臺北市政府警察局萬華分局111年3
      月30日北市警萬分交字第1113016544號函影本1份、違規
      移轉駕駛人申請書影本1份、送達證書影本1紙、原處分影
      本1紙、汽車車籍查詢影本1紙（見本院卷第85頁、第87頁
      、第99頁、第101頁、第102頁、第109頁、第111頁至第11
      5頁、第117頁、第133頁）、行車紀錄器錄影擷取畫面17
      幀（見本院卷第105頁至第107頁、第127頁至第129頁、第
      131頁、第132頁）、行向示意照片影本1幀（見本院卷第1
      29頁）、檢舉資料影本1紙、行車紀錄器錄影光碟1片（均
      置於本院卷卷末存置袋）足資佐證，是除原告主張及否認
      部分外，其餘事實自堪認定。
（二）原告以其於斯時駕駛系爭車輛而並無「超車」之行為，乃
      否認違規，不可採：　　
   1、應適用之法令：
    ⑴道路交通安全規則第101條第1項第5款：
　　　汽車超車時，應依下列規定：
      五、前行車減速靠邊或以手勢或亮右方向燈表示允讓後，
          後行車始得超越。超越時應顯示左方向燈並於前車左
          側保持半公尺以上之間隔超過，行至安全距離後，再
          顯示右方向燈駛入原行路線。
    ⑵道路交通管理處罰條例第7條之1（檢舉時）：
　　　對於違反本條例之行為者，民眾得敘明違規事實或檢具違
      規證據資料，向公路主管或警察機關檢舉，經查證屬實者
      ，應即舉發。但行為終了日起逾七日之檢舉，不予舉發。
    ⑶道路交通管理處罰條例第47條第3款：
　　　汽車駕駛人超車時，有下列情形之一者，處新臺幣一千二
      百元以上二千四百元以下罰鍰：
      三、在前行車之右側超車，或超車時未保持適當之間隔，
          或未行至安全距離即行駛入原行路線。
    ⑷道路交通管理處罰條例第63條第1項第1款：
　　　汽車駕駛人有下列各款所列條款之一者，除依原條款處罰
      鍰外，並予記點：
      一、有第三十三條第一項、第二項、第三十八條第一項、
          第四十條、第四十五條、第四十七條第一款至第三款
          、第四十八條、第四十九條或第六十條第一項、第二
          項第一款、第二款情形之一者，各記違規點數一點。
　　⑸道路交通管理處罰條例第85條第1項前段：
　　　本條例之處罰，受舉發違反道路交通管理事件之受處罰人
      ，認為受舉發之違規行為應歸責他人者，應於舉發違反道
      路交通管理事件通知單應到案日期前，檢附相關證據及應
      歸責人相關證明文件，向處罰機關告知應歸責人，處罰機
      關應即另行通知應歸責人到案依法處理。
    ⑹按「本細則依道路交通管理處罰條例第九十二條第四項規
      定訂定之。」、「處理違反道路交通管理事件之程序及統
      一裁罰基準，依本細則之規定辦理。前項統一裁罰基準，
      如附件違反道路交通管理事件統一裁罰基準表。」，違反
      道路交通管理事件統一裁罰基準及處理細則第1 條、第2
      條第1 項、第2 項分別亦有明定，是違反道路交通管理事
      件統一裁罰基準及處理細則即係基於法律之授權所訂定，
      而該處理違反道路交通管理事件之統一裁罰基準（即「違
      反道路交通管理事件統一裁罰基準表」）已考量「違反事
      件」、「法條依據」、「法定罰鍰額度或其他處罰」、「
      違規車種類別或違規情節」、「期限內繳納或到案聽候裁
      決者」、「逾越應到案期限30日內，繳納罰鍰或到案聽候
      裁決者」、「逾越應到案期限30日以上60日以內，繳納罰
      鍰或到案聽候裁決者」、「逾越應到案期限60日以上，繳
      納罰鍰或逕行裁決處罰者」等因素，作為裁量之標準，並
      未違反授權之目的及裁量權之本質，是其不僅直接對外發
      生效力，且被告亦應受其拘束而適用之。
   2、依前揭行車紀錄器錄影擷取畫面所示，顯見系爭車輛係自
      該行車紀錄器安裝所在車輛（下稱甲車）之右側（同一車
      道內）超越而行駛無訛，足認民眾所為之檢舉內容，核與
      事實相符而堪採信，是舉發機關依民眾於該違規行為終了
      後7日內之檢舉而為舉發，又被告據之而為本件裁罰，揆
      諸前開規定，依法洵屬有據。
   3、雖原告執前揭情詞而為主張；惟查：
    ⑴由前揭行車紀錄器錄影擷取畫面以觀，系爭車輛自甲車右
      側超越甲車之前，並未出現在畫面中，則系爭車輛其後位
      於甲車之前，即係因自甲車之右側超車所致，是原告以系
      爭車輛與甲車因切入主線車道之時間不同，變成系爭車輛
      反而在甲車之前，乃否認「右側超車」，自無足採。
　　⑵復依前揭行車紀錄器錄影擷取畫面所示，系爭車輛違規超
      車處乃係主線車道之外側車道，且屬路幅較寬處，並非如
      原告所稱該處狹小而無法超車；況且，系爭車輛確實於該
      處自甲車之右側出現，且超越甲車而切入其前方，此有前
      揭行車紀錄器錄影擷取畫面足憑，是原告無視於此，仍空
      言未為超車而否認違規，實屬無稽。
（三）本件判決基礎已經明確，兩造其餘的攻擊防禦方法及訴訟
      資料經本院斟酌後，核與判決結果不生影響，無一一論述
      之必要，一併說明。
（四）本件第一審裁判費為300元，所以確定第一審訴訟費用額
      為300元，由原告負擔。
六、結論：原處分並無違誤，原告訴請撤銷為無理由，應予駁回
    。
中　　華　　民　　國　　111 　年　　9 　　月　　30　　日
                  行政訴訟庭  法  官  陳鴻清
一、上為正本係照原本作成。
二、如不服本判決，應於判決送達後20日內，向本院提出上訴狀
    並表明上訴理由（原判決所違背之法令及其具體內容或依訴
    訟資料可認為原判決有違背法令的具體事實），其未載明上
    訴理由者，應於提出上訴後 20 日內向本院補提理由書（上
    訴狀及上訴理由書均須按他造人數附繕本，如未按期補提上
    訴理由書，則逕予駁回上訴），並應繳納上訴裁判費新臺幣
    750 元。
                              書記官  李玉秀
中　　華　　民　　國　　111 　年　　9 　　月　　30　　日